【裁判字號】    98,上易,436
【裁判日期】    980922
【裁判案由】    恐嚇等
【裁判全文】
臺灣高等法院高雄分院刑事判決         98年度上易字第436號
上  訴  人  臺灣高雄地方法院檢察署檢察官
上  訴  人  甲○○
即  被  告
                    1樓
選任辯護人  林岡輝  律師
上  訴  人  乙○○
即  被  告
選任辯護人  林岡輝  律師
            林石猛  律師
被      告  丙○○
                    現於臺灣高雄女子監獄
上列上訴人等因被告恐嚇等案件，不服臺灣高雄地方法院中華民
國98年4 月22日第一審判決（起訴案號：臺灣高雄地方法院檢察
署96年度偵字第12504 號）提起上訴，本院判決如下：
    主  文
原判決關於甲○○、乙○○有罪暨定執行部分均撤銷。
甲○○共同犯恐嚇取財罪，處有期徒刑拾月，減為有期徒刑伍月
，如易科罰金以新台幣壹仟元折算壹日，扣案之開山刀、電擊棒
各壹把、本票肆拾肆張，均沒收；又共同犯強制罪，處有期徒刑
捌月，減為有期徒刑肆月，如易科罰金以新台幣壹仟元折算壹日
，應執行有期徒刑柒月，如易科罰金以新台幣壹仟元折算壹日，
扣案之開山刀、電擊棒各壹把、本票肆拾肆張，均沒收。
乙○○犯傷害罪，處有期徒刑陸月，減為有期徒刑參月，如易科
罰金以新台幣壹仟元折算壹日；又共同犯恐嚇取財罪，處有期徒
刑拾月，減為有期徒刑伍月，如易科罰金以新台幣壹仟元折算壹
日，扣案之開山刀、電擊棒各壹把、本票肆拾肆張，均沒收；又
共同犯強制罪，處有期徒刑捌月，減為有期徒刑肆月，如易科罰
金以新台幣壹仟元折算壹日。應執行有期徒刑拾月，如易科罰金
以新台幣壹仟元折算壹日，扣案之開山刀、電擊棒各壹把、本票
肆拾肆張，均沒收。
其他上訴駁回。
    事  實
一、乙○○與甲○○為夫妻，丙○○、丁○○與乙○○則先後曾
    為同性戀人關係，詎乙○○竟分別為下列行為：
  (一)乙○○前與丁○○因口角而提議分手，然丁○○因無法割捨
    感情，而於96年1 月27日24時許，前往乙○○與甲○○在高
    雄市前金區○○○路201 號11樓之2 住處，詎乙○○竟基於
    使他人行無義務之事及傷害他人身體之故意，於同日24時許
    到翌日（28日）凌晨2 、3 時許間某時，持剪刀強剪丁○○
    頭髮，使丁○○行無義務之事，並以菸蒂燙傷丁○○之胸部
    及手腕。
  (二)乙○○因積欠大筆信用卡卡債，要求丁○○每月提供新臺幣
    （下同）1 萬元供其花用，然乙○○擔心丁○○拒不持續給
    付，竟與甲○○共同基於意圖為自己不法所有之犯意聯絡，
    於96年1 月31日20時許，在渠等上開住處內，以在電視機下
    方放置開山刀、電擊棒等兇器讓劉怡玲目睹，並告知丁○○
    ：「不得藏匿，否則有辦法找到丁○○家人」等語，使丁○○心生畏懼，而簽立面額均為9,000 元、到期日為96年2 月
    16 日 起之每月16日之本票共45紙（編號759626至759650號
    、75 9576 至759595號）（起訴書誤載為44張），且已於96
    年2 月16日支付本票票款9,000 元，經甲○○於96年2 月19
    日撕毀96 年2月16日到期之本票1 張（編號759626）。
  (三)緣丙○○因乙○○拒絕其感情，卻與丁○○交往，認為丁○○破壞其與乙○○多年感情，而從民國96年1 月28日起關閉
    行動電話，不再與乙○○連絡，致乙○○不滿，遂與丁○○
    、甲○○於96年1 月29日19時許，前往丙○○在高雄市新興
    區○○○路229 巷6 號5 樓之2 住處樓下，共同破壞丙○○
    之母鍾秀女所有重型機車1 台，及以摻有糞便之油漆潑灑前
    揭機車及丙○○上開住處鐵門（毀損機車及鐵門部分未據告
    訴）。嗣乙○○、甲○○因上開毀損機車、鐵門事件，唯恐
    丙○○之母鍾秀女提起告訴後會遭受追訴、處罰，竟共同基
    於使他人行無義務之事之犯意聯絡，於96年2 月19日15時許
    ，在渠2 人之住處，由乙○○手持菜刀，向丁○○恫稱：「
    要不要寫？不然我也不會讓你回家」等語；甲○○則以：「
    電視機下之開山刀磨的更利」等語之恐嚇行為，對丁○○施
    以脅迫，要求丁○○在渠事先擬好之承諾書上簽名，承認該
    毀損事件乃丁○○個人爭風吃醋之報復行為，致使丁○○心
    生恐懼，危害其安全，而在承諾書上簽名捺印，使丁○○行
    無義務之事。嗣因丁○○報警處理，警員於96年2 月23日19
    時40分許經甲○○同意後實施搜索，於其在高雄市前金區○○○路201 號11樓之2 之住處內，扣得乙○○所有之開山刀
    1 把、電擊棒1 把、斧頭1 支與甲○○、乙○○所有之本票
    44張（起訴書誤載為43張）等物，始悉上情。
二、案經丁○○訴由高雄市政府警察局新興分局移送臺灣高雄地
    方法院檢察署檢察官偵查起訴。
    理  由
壹、撤銷改判（即被告甲○○、乙○○有罪）部分：
一、訊據上訴人即被告乙○○矢口否認有何事實欄一(一)所載之犯
    行，並辯稱：我有剪丁○○的頭髮及以煙蒂燙傷丁○○之胸
    部及手腕，但僅屬輕傷且已得丁○○之同意，並不構成犯罪
    ，否則我也不敢這樣做云云。惟查被告乙○○於96年1 月27
    日24時許到翌日（28日）凌晨2 、3 時許間某時，持剪刀剪
    丁○○頭髮，並以菸蒂燙丁○○之胸部及手腕等情，業據被
    告乙○○自承在卷，並經證人丁○○於原審審理中證稱：誰
    會同意把頭髮剪成這樣子，一定是被逼的。我沒有同意乙○○剪我的頭髮，燙傷我的左右乳頭，她這樣做是因為我影響
    到她與丙○○的友誼關係，所以她要洩憤，才剪掉我的頭髮
    ，燙傷我的乳頭兩邊還有左手腕。而且她家裡有開山刀、電
    擊棒，我之前也有被電擊棒電過，所以我會怕，那時候只有
    乙○○夫妻在那邊，又是三更半夜，我根本沒有同意等語明
    確（見原審卷第101 至102 頁），復有建仁醫院96年2 月21
    日診斷證明書1 紙在卷可稽（見警卷第27頁），而證人丁○○與被告乙○○具有同性戀人之關係，若非確有此事，何需
    以此虛詞誣陷被告乙○○之理？況頭髮雖非屬人體器官，然
    其因接近頭部，若以剪刀等之利器加以修剪，沒有相當之技
    巧掌握修剪之力道，極有可能對人之生命、身體健康造成傷
    害，是對於頭髮之修剪，一般人均會由具有專業技能之美髮
    師操刀為之。而被告乙○○並無此專業技能，僅係與丁○○
    有同性戀人之情誼，是否因此即有同意讓其修剪之情形，尚
    非無疑。是證人丁○○證述其未同意讓乙○○剪頭髮等語，
    與常情相符，應可採信。則被告乙○○並未經丁○○之同意
    ，即對丁○○為此傷害及強制行為甚明，被告乙○○前開所
    辯，顯係卸責之詞，不足採信，其此部分犯行堪以認定。
二、又訊據上訴人即被告甲○○、乙○○均矢口否認有何事實欄
    一(二)部分所載之犯行，一致辯稱：開山刀、電擊棒是在認識
    丁○○之前就已經有了，放在電視櫃下面，丁○○也知道，
    我們只是轉頭過去看一下電視，並沒有以眼神示意故意要恐
    嚇她的意思云云。惟查告訴人丁○○於96年1 月31日，在甲○○、乙○○之住處內，簽立面額均為9,000 元、到期日為
    96年2 月16日起之每月16日之本票共45紙（編號第759626至
    759650號、第759576至759595號），告訴人丁○○並已於96
    年2 月16日給付本票票款9,000 元，甲○○遂於96年2 月19
    日撕毀96年2 月16日到期之本票1 張（編號759626）等情，
    為被告甲○○、乙○○供承在卷，並經證人丁○○於原審審
    理中證稱：我開立本票給乙○○是被逼的，因為當時乙○○
    說她需錢花用，要我每月給她1 萬元，而且之前就有欠銀行
    錢，又因為我的關係，讓丙○○沒有再跟他們夫婦聯絡，不
    再給她們錢花用，所以要我開本票給他們夫婦，供他們夫婦
    二人日常所需的花用；他們當時坐在我前面，背對電視機，
    他們跟我講的時候，有時候眼神就會轉過去看電視機下面，
    而且那時候電視根本沒有在看，他們怎麼可能在看電視，她
    們倆夫婦一人一句，眼神有意無意就往那邊看，我會害怕，
    而且當時我留在他們家裡，要跑也跑不掉等語明確（見原審
    卷第102 至103 頁），復有扣案之開山刀1 把、電擊棒1 把
    、本票存根1 張及本票44張在卷足憑（見警卷第28頁、第31
    至53頁，偵一卷第259 頁，審易卷第12頁），被告乙○○、
    甲○○在丁○○面前，頻頻於對話當時看向開山刀、電擊棒
    等物，對丁○○所造成之心理壓力，不可謂不小。丁○○是
    否確有同意給付生活費，已有可疑。被告乙○○雖辯稱：那
    是因為丁○○住在我們家，至少要貼補一點家用，丁○○才
    自願簽立的云云。然雙方是否有達到貼補家用之合意？若有
    合意，價錢部分是否有約定？每月固定要支付多少金額？還
    是事後計算？證人丁○○支付之費用僅限於其1 人之花費？
    抑或包含被告乙○○、甲○○之日常花用？凡此種種，被告
    乙○○均無法詳細說明，則其是否確有與丁○○達成合意，
    尚非無疑。況丁○○若自願同意給付生活費，又何必簽立本
    票？且當時房屋僅有丁○○與被告甲○○、乙○○3 人，證
    人丁○○若故意虛構情節，陷被告於罪之情形，當可證述更
    直接明確之犯行，何必以隱喻之眼神暗示等語詞為供述？足
    認被告甲○○、乙○○當時確係以眼神示意之方式，使丁○○心生畏懼，造成丁○○之心理產生恐慌，而簽立系爭本票
    甚明，被告2 人前開所辯，顯均係事後卸責之詞，殊無足採
    ，被告2 人此部分犯行，均堪認定。
三、又訊據上訴人即被告甲○○、乙○○均矢口否認有何事實欄
    一(三)部分所載之犯行，一致辯稱：我們雖有草擬承諾書的草
    稿給丁○○抄，但那是丁○○自願簽立的云云。惟查告訴人
    丁○○於96年2 月19日15時許，在被告乙○○之住處，簽立
    被告乙○○所書立之承諾書上簽名，承認該毀損事件乃丁○○個人爭風吃醋之報復行為等情，有承諾書1 紙（見警卷第
    26頁，偵一卷第152 頁）附卷可參，據證人丁○○於原審審
    理中證稱：雖然我當時也有去毀損丙○○家裡的機車，也有
    去潑油漆，不過那是我們三個人一起去的，不是只有我一個
    人，我也不是為了爭風吃醋去的，我會簽那個承諾書，都是
    乙○○叫我簽的，當時我在乙○○家裡，因為丙○○的媽媽
    說要告乙○○，乙○○感到害怕，所以一定要我過去那邊跟
    他們商量，如果我不去的話，他們就要直接來找我，我只好
    去，去了以後，她就拿已經事先準備好的空白紅包袋，叫我
    照抄，而且還用他們的電話打她的手機錄音起來，叫我照念
    一次，那根本就是被逼的，不是我自己寫的，是她們已經寫
    好叫我照抄的；當時我不想簽，甲○○就在旁邊說開山刀剛
    已被磨利了，後來我又用上廁所為藉口拖延，乙○○就突然
    很生氣，直接從廁所旁邊拿菜刀出來，在我面前搖來搖去，
    你看到這樣，你會趕快不去寫？在她家裡，而且手上拿菜刀
    ，裡面又只有她先生，再怎麼樣都是她們自己人等語（見原
    審卷第103 至104 頁），已證述其在簽立承諾書時，係出於
    遭被告乙○○、甲○○之脅迫，其心生畏懼，始為簽立甚詳
    。而證人丁○○與被告乙○○本為同性戀人，感情甚篤，且
    其與被告乙○○、甲○○一同前往丙○○家中破壞機車乙情
    ，又為被告乙○○、甲○○及證人丁○○所不否認，若證人
    丁○○真自願同意要承擔罪責，為何事後又要為此供述？是
    被告2 人前開所辯，顯均係事後卸責之詞，亦無足採，被告
    2 人此部分犯行，均堪認定。
四、按本票為設權證券，其權利之發生必須作成證券；亦屬有價
    證券，其權利之行使或處分必須占有該證券。是本票權利之
    發生、行使及處分既與證券之作成或占有具有不可分離之關
    係，自亦具有「物」之性質，而得為竊盜罪、詐欺取財罪、
    強盜取財罪或恐嚇取財罪等犯罪之客體，非僅單純之權利或
    財產上之利益（最高法院89年度台上字第8724號判決意旨參
    照）。又按刑法第305 條之恐嚇危害安全罪，係指單純以將
    來加害生命、身體、自由、名譽、財產之事，恐嚇他人致生
    危害於安全者而言，如對於他人之生命、身體等，以現實之
    強暴、脅迫手段加以危害要挾，使人行無義務之事或妨害人
    行使權利，即應構成刑法第304 條之強制罪，縱有恐嚇行為
    ，亦僅屬犯強制罪之手段，無更論以恐嚇危害安全罪之餘地
    （最高法院98年度台非字第194 號判決意旨參照）。故核被
    告乙○○就事實欄一(一)部分所為係犯刑法第277 條第1 項傷
    害罪、第304 條強制罪。被告甲○○、乙○○就事實欄一(二)
    部分所為係犯刑法第346 條之恐嚇取財罪，被告甲○○、乙○○就事實欄一(三)部分所為係犯刑法第304 條之強制罪；被
    告乙○○就事實欄一(一)部分，以單一強剪頭髮、以菸蒂燙胸
    部、手腕之行為，同時構成傷害罪及強制罪，應屬想像競合
    犯，從一重論處傷害罪。被告甲○○、乙○○就事實欄一(二)
    、(三)部分，有犯意聯絡、行為分擔，應論以共同正犯。被告
    甲○○、乙○○所犯上開各罪，犯意各別，行為互殊，應予
    分論併罰。
五、原審對被告甲○○、乙○○上開被訴部分，予以論罪科刑，
    固非無見；惟查被告甲○○、乙○○所定執行刑，依現行刑
    法第41條第2 項規定雖不得易科罰金，但依司法院大法官會
    議釋字第662 號意旨（即上開現行刑法第41條第2 項自該解
    釋公布之日起失其效力），仍得易科罰金，原審未及依上開
    司法院大法官會議釋字第662 號解釋意旨，諭知易科罰金之
    折算標準，尚有未恰，被告甲○○、乙○○上訴意旨，否認
    犯罪，雖無理由，惟原判決既有上開可議，仍應由本院將原
    判決關於被告甲○○、乙○○有罪暨定執行部分，均予撤銷
    改判；審酌被告甲○○、乙○○僅因與丁○○發生怨隙，即
    藉此以強暴脅迫等暴力手段為上開傷害、危害他人安全、恐
    嚇取財之行為，漠視他人尊嚴及權益，視法律如無物，行為
    可訾，應予非難，惟念及等前無犯罪紀錄，素行尚可，並斟
    酌其犯罪動機、目的、手段、結果等一切情狀，分別量處如
    主文第2 、3 項所示之刑，又被告2 人犯罪時間均在中華民
    國96年4 月24日以前，且所犯之罪非屬中華民國96年罪犯減
    刑條例第3 條所定不予減刑之罪，合於減刑條件，應各依序
    減其宣告刑二分之一為如主文第2 、3 項所示，並依刑法第
    51條第5 款，定其應執行刑及同時諭知易科罰金之折算標準
    。扣案之開山刀、電擊棒各1 把，係被告乙○○所有，供犯
    罪所用之物，業供被告甲○○供明在卷（警卷第7-8 頁）；
    扣案之本票44張，係證人丁○○交付被告甲○○、乙○○所
    有，且係被告甲○○、乙○○犯本件恐嚇取財罪所得之物，
    爰依刑法第38條第1 項第2 款、第3 款之規定，宣告沒收。
    另扣案之斧頭1 把，與本件被告犯行無涉，爰不為沒收之諭
    知，併此敘明。
六、辯護人雖表示被告乙○○有情感性疾病，也有去凱旋醫院治
    療，於行為時處於發病狀態，應可減輕其刑云云。惟被告乙○○於87年10月15日至高雄市立凱旋醫院初診，診斷為焦慮
    狀態，後曾多次於本院急診及住院治療診斷後，改為雙極性
    情感性精神病。根據病歷記載，個案病情不穩時，容易與家
    人口角，曾衝動要拿刀傷害先生，口頭攻擊等等，應有暴力
    之傾向，且服藥遵從性不高，常自行斷藥，若確有不服藥而
    攻擊他人之事實，可考慮安排鑑定評估是否須強制治療等情
    ，有中央健康保險局高屏分局96年7 月4 日健保高政字第09
    60014787號函既附件、高雄市立凱旋醫院96年7 月18日高市
    凱醫成字第0960003642號函暨附件各1 份（偵一卷第154-16
    1 頁、第178 頁）在卷可稽。復經原偵查檢察官請高雄市立
    凱旋醫院就被告乙○○之精神狀態為鑑定，衡鑑結果為：因
    應情緒方式偏向壓抑，推估可能有邊緣性人格特質，併有低
    落性情感問題；且案主於行為當時意識清楚，行為係屬穩定
    之人格特質，加上案主交友對象為同性戀者可能性高，推估
    再次發生類似事件可能性高。鑑定結論為：案主在犯案當時
    否認幻聽干擾，否認有非法物質使用，因與同志戀人之間的
    感情糾葛，金錢問題，加上其精神疾病未規則治療，情緒激
    動不穩定，衝動性高，認知扭曲，甚至出現針對對方的暴力
    攻擊；且案主過去已有精神病使，家屬對其病情應有相當瞭
    解，為何在知其病情不穩之狀態下，配合案主採取暴力行為
    ，事後才到精神科急診求助，實與常理不符；再案主犯罪行
    為時，其辨識行為違法或依其辨識而行為之能力，未有明顯
    喪失，應負完全刑事責任，推估其再犯的可能性高。並建議
    ：案主應入相當之醫療處所戒護治療，其戒護治療期間至少
    應為1 年以上，此有高雄市立凱旋醫院精神鑑定書1 份（審
    易卷第103-106 頁）附卷足憑。佐以被告乙○○於本院開庭
    時，對於證人於交互詰問中之證述，均能平靜聽聞，並依序
    表示意見；縱證人有對其不利之供詞，亦能克制自己情緒，
    而無暴力相向行為；並無案發當時之細節，以剪刀剪頭髮、
    以菸蒂燙胸部、開山刀、電擊棒之擺設位置等物，均能明確
    表達，顯示其於案發當時意識清楚，而無辨識能力低落之情
    形，是足認被告乙○○於行為當時，雖可能處於發病狀態，
    但其對於自身行為仍屬可控制之情況，且其明知自己情緒激
    動，又未遵照醫師指示按時服用藥物，造成心理疾病一直無
    法完全治癒，對於自身情緒又無法有效控制，實難僅以其患
    有精神疾病為由，即認其有減輕其刑之適用，併予敘明。
貳、無罪部分：
一、公訴意旨另以：被告甲○○、乙○○、丙○○共同基於恐嚇
    、毀棄損壞之犯意聯絡，分別於96年2 月20日19時7 分許、
    同年月21日凌晨3 時20分許、同年月22日凌晨1 時12分許，
    分騎2 輛機車（由甲○○搭載乙○○，丙○○自行騎乘），
    前往丁○○及其家人在高雄縣仁武鄉○○路2 之8 號住處前
    ，甲○○、丙○○與乙○○分持斧頭敲打該住處鐵門及門鎖
    、潑灑油漆、灑冥紙，並同時在門外叫囂：「不要躲起來，
    會找到你們的，不管你們逃到那裡去都一樣」等語，致使丁○○及父母戊○○、劉嘉珍均心生畏懼，均足生損害於生命
    、身體安全，因認被告3 人另涉有刑法第305 條恐嚇危安罪
    嫌云云。
二、按犯罪事實應依證據認定之，無證據不得認定犯罪事實；不
    能證明被告犯罪者，應諭知無罪之判決，刑事訴訟法第154
    條第2 項、第301 條第1 項分別定有明文。次按認定不利於
    被告之事實，須依積極證據，苟積極證據不足為不利於被告
    事實之認定時，即應為有利於被告之認定，更不必有何有利
    之證據（最高法院30年上字第816 號判例參照）。
三、本件檢察官認被告3 人有此部分犯行，無非係以監視器錄影
    光碟內容、證人丁○○、戊○○、劉嘉珍於偵查中之證詞為
    據。然經原審於準備程序中當庭勘驗監視器錄影光碟，其內
    容僅有黑白畫面，並無聲音，雖可從畫面內容看出被告3 人
    於被害人丁○○家門前有抬頭之動作，但是否即為叫囂之行
    為，尚非無疑。再證人丁○○於原審審理中證稱：我2 月20
    、21、22日均不在家，已經逃離家裡，不知道被告乙○○、
    甲○○有沒有在門外叫囂等語（見原審卷第104 頁）；證人
    即丁○○之母親劉嘉珍於偵訊中亦證稱：農曆初三晚上7 點
    ，我在家裡，他們敲我家白鐵門很大聲，但在裡面沒聽清楚
    他罵什麼，我們嚇的一直在顫抖。隔天的凌晨3 點，他們又
    拿斧頭來敲我們家的門，那次我也在家。隔日的凌晨1 點他
    們又來了，那次我就不敢待在家裡，先借朋友的房子住，然
    後才去租房子是對面的阿伯跟我們講的等語（見偵一卷第27
    頁）；證人即丁○○之父親戊○○另於原審審理中證稱：2
    月20日那天傍晚，我跟我兒子、老婆剛從外面開門進去，不
    到30秒，外面就不知道有什麼東西在撞擊鐵門，且當時我有
    聽到破壞的人說「再不出來處理事情，跑到哪裡，都可以找
    到你們」等語，不過他們講的話還好，只是因為砍的聲音太
    大，我們家人才會害怕；21日也是在那邊喊話，我們那天晚
    上都睡不著，迷迷糊糊中睡著，有沒有人說什麼話，我就沒
    有聽到等語（見原審卷第107 至109 頁）。則證人丁○○於
    事發當時並不在場，且證人戊○○、劉嘉珍雖在場，但對於
    是否有人叫囂？叫囂內容為何？是否因此心生畏懼？均無法
    表示肯定之意。按檢察官就被告犯罪事實，應負舉證責任，
    並指出證明之方法，亦為同法第161 條第1 項所明定。因此
    ，檢察官對於起訴之犯罪事實，應負提出證據及說服之實質
    舉證責任，倘其所提出之證據，不足為被告有罪之積極證明
    ，或其指出證明之方法，無從說服法院以形成被告有罪之心
    證，基於無罪推定之原則，自應為被告無罪判決之諭知（最
    高法院92年臺上字第128 號判例意旨參照）。綜上所述，本
    院依卷內證據資料調查結果，尚不足以證明被告3 人有前開
    恐嚇之犯行，而公訴人既無法為充足之舉證，無從說服本院
    以形成被告有罪之心證，本院本於「罪證有疑、利於被告」
    之原則，自應為有利於被告等之認定，揆諸首揭說明，要屬
    不能證明被告等犯罪。
四、原審以被告3 人此被訴部分罪證不足，而為被告甲○○、乙○○、丙○○無罪之判決，核無違誤；公訴人以原審未為有
    罪判決為不當，提起上訴，指摘原判決此部分不當，為無理
    由，應予駁回。
參、公訴不受理部分：
一、公訴意旨另略以：被告乙○○偕同甲○○與丙○○，共同基
    於毀棄損壞之犯意聯絡，分別於96年2 月20日19時7 分許、
    同年月21日凌晨3 時20分許、同年月22日凌晨1 時12分許，
    分騎2 輛機車，前往丁○○及伊家人位於高雄縣仁武鄉○○
    路2 之8 號住處前，甲○○、丙○○與乙○○分持斧頭敲打
    該住處鐵門及門鎖、潑灑油漆、灑冥紙，致鐵門及門鎖不堪
    使用，因認被告甲○○、乙○○、丙○○均涉有刑法第354
    條毀損他人器物罪嫌云云。
二、按告訴乃論之罪，未經告訴者，應諭知不受理之判決，刑事
    訴訟法第303 條第3 款定有明文。本件被告3 人所涉毀損之
    罪，依刑法第357 條之規定，須告訴乃論。而毀損罪之告訴
    權人，應屬該器物之所有人。經證人戊○○於原審審理中證
    稱：高雄縣仁武鄉○○路2 之8 號房屋是以我太太劉嘉珍的
    名義買的，不過我太太沒有工作，都是我出錢，只是名義上
    是她等語（見原審卷第102 頁背面），則本件毀損罪之告訴
    權人，應為房屋所有權人戊○○或其配偶劉嘉珍。然戊○○
    、劉嘉珍於偵查中，均未表明告訴之意，卷附筆錄亦未有告
    訴意思之旨（見偵一卷第13至14頁、第26至27頁）；而戊○○又於原審審理中證稱：其實我們沒有提起告訴，這是新興
    分局提起公訴的，毀損部分我們也沒有要求賠償，而且我與
    被告3 人沒有深仇大恨等語（見原審卷第109 至110 頁），
三、原審以被告3 人件毀損部分未據合法告訴，而為諭知不受理
    之判決，經核尚無不合，公訴人雖未就此部分提起上訴，惟
    因起訴書認與上開恐嚇部分有想像競合之裁判上一罪關係，
    ，自應為上訴效力所及，本院自應予以審理，並駁回此部分
    上訴。
據上論斷，應依刑事訴訟法第368 條、第369 條第1 項前段、第
364 條、第299 條第1 項前段，刑法第277 條、第304 條第1 項
、第346 條第1 項、第28條、第41條第1 項前段、第38條第1 項
第2 款、第3 款、第51條第5 款，刑法施行法第1 條之1 ，中華
民國九十六年罪犯減刑條例第2 條第1 項第3 款、第7 條、第9
條，判決如主文。
本案經檢察官彭南雄到庭執行職務。
中    華    民    國    98    年    9    月    22    日
                  刑事第三庭    審判長法  官 黃憲文
                                      法  官 黃仁松
                                      法  官 施柏宏
以上正本證明與原本無異。
不得上訴。
中    華    民    國    98    年    9    月    22    日
                                      書記官 戴志穎
附錄本件判決論罪科刑法條：
中華民國刑法第277條
傷害人之身體或健康者，處3年以下有期徒刑、拘役或1千元以下
罰金。
中華民國刑法第304條
以強暴、脅迫使人行無義務之事或妨害人行使權利者，處3 年以
下有期徒刑、拘役或3 百元以下罰金。
前項之未遂犯罰之。
中華民國刑法第346條
意圖為自己或第三人不法之所有，以恐嚇使人將本人或第三人之
物交付者，處6 月以上5 年以下有期徒刑，得併科1,000 元以下
罰金。
以前項方法得財產上不法之利益，或使第三人得之者，亦同。
前2 項之未遂犯罰之。


司法院資訊處製作；財團法人民間司法改革基金會備份。
